台灣屏東地方法院民事判決　95年度訴字第468號
　　原　　　告　甲○○
　　訴訟代理人　吳澄潔律師
　　被　　　告　乙○○
上列當事人間請求損害賠償事件，經本院於民國96年3 月1 日言
詞辯論終結，判決如下：
    主      文
被告應給付原告新台幣柒仟陸佰伍拾陸元，及自民國九十五年十
一月十一日起至清償日止，按週年利率百分之五計算之利息。
原告其餘之訴駁回。
訴訟費用由被告負擔百分之一，餘由原告負擔。
本判決第一項得假執行。
原告其餘假執行之聲請駁回。
    事實及理由
一、原告起訴主張：原告所有門牌號碼屏東縣屏東市○○街1 之
    1 號（下稱系爭房屋）1 樓之店面，自民國89年間出租予被
    告經營服飾店，被告於承租後即自行裝潢並換裝1 樓相關之
    管線電路。該店面於93年5 月20日發生火災，且向上及兩側
    延燒，據火災調查報告指出，起火點為系爭房屋1 樓南側牆
    壁辦公桌旁配電盤處附近，起火原因極可能是電線短路，並
    認該線路如裝設錏管或厚導線管保護，即可避免火災，且被
    告經營服飾店，店內有2 台中古冷氣機、電視機、電熨斗、
    飲水機、電磁爐、電車、電腦、照射服飾之強力燈等高危險
    之電氣設備，被告唯恐電力不足，未知會原告而更換配電盤
    及更改線路，違反民法第432 條第1 項善良管理人之注意義
    務，未妥善保管租賃物；且怠於向原告為修繕或防止危害之
    通知，復超載使用電力，顯有重大過失。為此依民法侵權行
    為及第432 條第2 項、第437 條第2 項等規定，請求被告賠
    償原告房屋因火災修繕、整理之費用、物品毀損及1 年份租
    金之損失，損害共計新台幣（下同）4,548,250 元；依民法
    第176 條第1 項無因管理之規定，請求被告賠償租賃期間被
    告所積欠，由原告代為繳清之電費7,656 元等語。並聲明：
    被告應給付原告4,555,906 元，及自起訴狀繕本送達翌日起
    至清償日止，按週年利率百分之5 計算之利息；前項聲明，
    原告願供擔保請准宣告假執行。
二、被告則以：本件火災之起火原因不明，故其無法事先告知原
    告要修繕或防止危害，且原告所提出之估價單金額過高等語
    置辯，並聲明：原告之訴駁回。
三、茲將兩造不爭執之事項及本件爭點整理如下：
（一）兩造不爭執之事項：
    系爭房屋於93年5 月20日上午7 時56分，因電線短路造成
      火災。
    起火點在房屋1樓配電盤附近。
（二）本件爭點：被告有無過失責任？
四、爰就上開爭點析論如下：
（一）查原告主張系爭房屋之1 樓店面，自89年間出租予被告經
      營服飾店，店內有2 台中古冷氣機、電視機、電熨斗、飲
      水機、電磁爐、電車、電腦、照射服飾之強力燈等設備，
      被告於承租後即自行裝潢並換裝1 樓之配電盤與電器電線
      等事實，業據提出房屋租賃契約書為證（見93年度偵字第
      3977號偵查卷第107 至112 頁），且為被告所不爭執，堪
      信為真實。
（二）被告於86年間向原告承租系爭房屋之1 樓開設服飾店，為
      避免原配電盤過於老舊之風險，僱請其兄即證人陳裕森（
      79年甲種電匠考驗成績合格）重新設計、更換室內之電器
      電線與配電盤，而進屋線因當時仍屬正常，故未更換一節
      ，迭據證人陳裕森分別於偵查及本院95年度訴字第206 號
      案件審理中證述綦詳（見93年度偵字第3977號卷第8 、93
      、94、115 頁、94年度偵續字第33號卷第65頁及本院上開
      卷第146 頁），且有高雄市政府建設局電匠考驗合格證明
      書影本1 份附卷可佐（見本院95年度訴字第192 號卷第24
      5 頁）。而系爭房屋之電線線路，曾於90年9 月5 日經台
      灣電力股份有限公司屏東區營業處人員檢驗合格，有該公
      司93年9 月7 日Ｄ屏東字第09308003161 號函及所附低壓
      用戶用電裝置定期檢驗記錄表各1 份在卷足憑（見上開偵
      查卷第29、30頁）。是並無證據顯示本件火災係肇因於1
      樓之配電盤或斷路器、熔絲不符標準等情形。
（三）雖被告自93年5 月1 日起至同月20日發生本件火災時止之
      用電度數達1844度，然觀之被告自91年1 月份起至93年5
      月份止之用電度數，超過1800度之月份共有：91年8 月、
      92年5 月、6 月、8 月、9 月、11月及93年5 月，其中92
      年8 月份之用電度數更高達2162度，有用電度數及電費金
      額資料表1 份附卷可稽（見上開偵續卷第39至41頁）。是
      尚難以火災發生當月之用電度數達1844度，即謂被告用電
      異常，並進而推認為火災發生之原因。且火災發生時間係
      上午7 時56分，非被告服飾店之營業時間，此為原告所不
      爭執，用電量不高，應無用電超過額定能力導致過電流之
      情形。況且，即使有用電超過額定力情形，據證人賴宣延
      於偵查中證稱：開關部分是檢查負荷過大時，是否會自行
      跳脫開關，本件也是良好等語（見偵查卷第64頁）。綜上
      ，被告應有盡其承租人善良管理人之注意保管租賃物，故
      難認被告有違反上開義務而成立過失責任。
（四）依屏東縣消防局火災原因調查報告書（見本院95年度訴字
      第192 號卷第34至131 頁）所載，本件火災之起火原因以
      配電盤電源線（即進屋線）短路造成火災之可能性較大。
      然據證人即檢驗員賴宣延於偵查中結稱：進屋線我們用儀
      器測量是良好的。這是要測量電線包覆的外皮是否良好，
      低於○點一就是不良的，若是不良的話，就會引起火災。
      測量的結果是三，算是良好的等語（見偵查卷第63頁），
      及於本院95年度訴字第206 號案件審理時證述：「（你是
      否有檢查進屋線？）我們有檢查靠近配電盤附近的進屋線
      ，當時測試電線的包覆是良好的，表皮也沒有裂（劣）化
      的情形。」等語（見該案卷第144 頁）。又依電業法第43
      條第1 項規定，系爭房屋之用電裝置，每3 年至少應檢驗
      1 次，而台灣電力股份有限公司屏東區營業處預定於93年
      9 月間再派員實施定期檢驗，此分別有該公司95年9 月14
      日Ｄ屏東字第9309-0094 號函1 份附卷（見本院95年度訴
      字第192 號卷第231 頁）及前開函文可參。故系爭房屋於
      最近1 次即90年9 月5 日檢驗後，至下次檢驗日期即93年
      9 月間，依法無庸檢驗，因此在本件火災發生即93年5 月
      20日前，並無跡象顯示系爭房屋之用電裝置有不正常或危
      險而需修繕之處。綜上，本件進屋線既無異常情形，且最
      近1 次之檢驗結果為良好，難認在火災發生前，系爭租賃
      物有修繕或因防止危害有設備之必要，被告自無民法第43
      7 條第1 項之通知義務，是亦不發生同條第2 項「怠於通
      知」之損害賠償責任。
（五）再者，進屋線短路之原因有很多，包括電源線包覆之損傷
      （例如汽車等之震動、人之踐踏或故意損傷、老鼠咬、高
      溫致包覆融化）及電氣機器暴露之充電部與導體接觸（例
      如老鼠或守宮等小動物之接觸、人體、鋼盔、工具類之接
      觸）等情形（前開偵查卷第78頁所附台灣台北地方法院92
      年度易字第65號判決理由中，引用之台北市消防局92年1
      月29日北市消調字第09230216500 號函參照），故造成系
      爭房屋進屋線短路之原因係屬「不明」（無法確定為何種
      原因所導致）。屋內線路裝置規則第408 條第2 款固規定
      ：「配線法：進屋線如其配裝位置為一般人易於接近者，
      應按厚導線管、電纜拖架、電纜管槽或金屬外皮電纜配裝
      。」然該規定之目的係在避免人為之接觸而產生危險，其
      他動物接近所產生危險之避免；或是電線老舊而產生短路
      之避免；或是負載過大產生短路之防止，均已逾越上開規
      定之範圍。而本件進屋線短路之原因既為「不明」，尚無
      法證明係起因於人為接觸，自不得以被告未自行裝設錏管
      或厚導線管，或未通知原告裝設，即謂其應負過失責任。
五、末按未受委任，並無義務，而為他人管理事務者，其管理應
    依本人明示或可得推知之意思，以有利於本人之方法為之。
    管理事務，利於本人，並不違反本人明示或可得推知之意思
    者，管理人為本人支出必要或有益之費用，或負擔債務，或
    受損害時，得請求本人償還其費用及自支出時起之利息，或
    清償其所負擔之債務，或賠償其損害。民法第172 條、第17
    6 條第1 項分別定有明文。查原告主張其已代被告繳清被告
    於租賃期間，所積欠93年3 月30日起至5 月20日止之電費共
    計7,656 元之事實，業據提出電費收據2 份在卷可憑（見本
    卷第19頁），且為被告所自認，堪信為真正。依前揭租賃契
    約書第15條約定，電費係由承租人即被告自行負擔，故原告
    並無義務且未受委任替被告繳納電費，然應由被告繳納電費
    一事，既為租約所明訂，原告替被告繳納，自屬有利於被告
    且不違反其可得推知之意思；從而，原告為被告繳納上述電
    費，自得請求被告償還。
六、綜上所述，原告依據無因管理之法律關係，請求被告給付7,
    656 元及自起訴狀繕本送達翌日即95年11月11日起至清償日
    止，按週年利率百分之5 計算之利息，為有理由，應予准許
    。其依民法侵權行為及第432 條第2 項、第437 條第2 項等
    規定，請求被告賠償系爭房屋因火災修繕、整理之費用、物
    品毀損及1 年份租金之損失，共計4,548,250 元，則屬無據
    ，應予駁回。本件就原告勝訴部分所命給付之金額未逾50萬
    元，應依民事訴訟法第389 條第1 項第5 款規定依職權宣告
    假執行；原告此部分陳明願供擔保聲請宣告假執行，即無必
    要，附此敘明。至原告其餘假執行之聲請，因訴之駁回而失
    所附麗，併予駁回。
七、本件為判決之基礎已臻明確，兩造其餘攻擊、防禦方法及提
    出未經援用之舉證，經本院審酌核與判決結果無影響，均不
    一一論駁，末此指明。
八、據上論結，本件原告之訴為一部有理由，一部無理由，依民
    事訴訟法第79條、第389 條第1 項第5 款，判決如主文。
中　　華　　民　　國　　96　　年　　3 　　月　　15　　日
                     民事第一庭  法　官　張以岳
以上正本係照原本作成。
如不服本判決，應於送達後20日內，向本院提出上訴狀並表明上
訴理由，如於本判決宣示後送達前提起上訴者，應於判決送達後
10日內補提上訴理由書（須附繕本）。
                                 書記官　林志憲
中　　華　　民　　國　　96　　年　　3 　　月　　15　　日
